【裁判字號】    99,易,1623
【裁判日期】    991011
【裁判案由】    傷害
【裁判全文】
臺灣臺中地方法院刑事判決              99年度易字第1623號
公  訴  人  臺灣臺中地方法院檢察署檢察官
被      告  丙○○
上列被告因傷害案件，經檢察官提起公訴（九十八年度偵字第二
七六八八號），本院判決如下：
    主    文
丙○○傷害人之身體，處有期徒刑月，如易科罰金，以新臺幣
壹仟元折算壹日。
    犯罪事實
一、丙○○與案外人高唯禎為夫妻，高唯禎原在甲○○及案外人
    韓廣台所經營之「赤色飲料店」工作，緣高唯禎與甲○○及
    韓廣台等人於民國九十八年十一月十一日凌晨因故發生糾紛
    ，經高唯禎在臺中市○○路○段附近，向執行酒測勤務之臺
    中市警察局第四分局大墩派出所（下稱大墩派出所）員警戊○○求援並表示欲對甲○○及韓廣台提出恐嚇等告訴（高唯
    禎所訴妨害自由等部分，另由檢察官偵辦中），經警將高唯
    禎載回臺中市○○區○○路之大墩派出所，甲○○及韓廣台
    見狀亦帶同不詳姓名之數名友人自行前往臺中市警察局第四
    分局大墩派出所，高唯禎至派出所後，撥打電話予其夫丙○○表示有人要押走她云云。丙○○隨即搭乘計程車前往大墩
    派出所，下車時見甲○○等人與大墩派出所員警丁○○在派
    出所門口外平台談話，丙○○乃走上樓梯至派出所門口外平
    台，向甲○○質問是否為店裏之人，甲○○並未回答，丙○○頓時心生不滿，基於傷害人身體之犯意，出手毆打甲○○
    頭部，並進而與甲○○扭打，甲○○因而受有頭部外傷、右
    耳挫傷、唇擦傷、背部、胸部及肢體多處挫傷等傷害，其所
    有之眼鏡亦因而斷裂損壞（毀損部分未據告訴）。
二、案經甲○○訴由臺中市警察局第四分局報請臺灣臺中地方法
    院檢察署檢察官偵查起訴。
    理    由
一、按除顯有不可信之情況外，從事業務之人於業務上或通常業
    務過程所須製作之紀錄文書、證明文書，亦得為證據，刑事
    訴訟法第一百五十九條之四第二款定有明文。查林新醫療社
    團法人林新醫院（下稱林新醫院）於九十八年十一月十一日
    出具之甲○○診斷明書（參見警卷第十五頁），係從事業務
    之人於業務上所製作之紀錄文書或證明文書，與其責任、信
    譽攸關，若有錯誤、虛偽，該從事業務之人可能因此擔負刑
    事及行政責任，且該等文書經常處於可能受公開檢查之狀態
    ，其正確性及真實之保障極高，故並無顯有不可信之情況，
    依上開規定，自得為證據，併予敘明。
二、訊據被告丙○○固坦承有於上開時、地朝告訴人甲○○腹部
    毆打一拳等情不諱，惟矢口否認有何傷害犯行，辯稱：伊只
    有打告訴人肚子，伊沒有打告訴人頭部，是因為告訴人阻擋
    伊進去，伊覺有危險才出手打人云云。然查：
  (一)告訴人甲○○於本院審理時以證人身分證稱：當時被告下計
    程車走過來，就問是否是伊，就打伊了，被告打伊的臉，眼
    鏡也壞了，被告用那隻手打伊，伊也忘記了等語（參見本院
    卷第四八頁背面），證人丁○○於本院審理時證稱：當時伊
    與告訴人、韓廣台在派出所外面，就如同偵卷第七三頁伊所
    站的位置，伊與告訴人、韓廣台在協調被告太太在他們店裡
    的薪資糾紛，被告搭計程車從派出所台階走上來，拿著手機
    在講，走上台階，電話就掛斷，就問告訴人是不是店裡面的
    人，告訴人沒有回答，被告就用左手打告訴人右側的頭部，
    打了之後，告訴人有用雙手擋在頭部前面，後來伊就將他們
    分開等語（參見本院卷第四二頁背面），證人己○○即目擊
    員警於本院審理時證稱：當時凌晨二點，伊領完械彈到值班
    台簽到，看到被告坐計程車到門口下車，派出所外面站著告
    訴人、告訴人的朋友，證人丁○○站在派出所玻璃門的門內
    還是門外，我忘記了，當時玻璃門沒有關起來，被告上階梯
    ，就對告訴人問一句話，問你是不是什麼人，好像是什麼店
    的人，講完之後，被告就出手毆打告訴人的頭部，哪一手伊
    忘記了，伊有看到告訴人的眼鏡掉下來，之後伊就轉身要出
    去值班台，要把他們架開，等伊出派出所時，證人丁○○已
    經將他們架開等語（參見本院卷第四五頁），證人戊○○即
    目擊員警於本院審理時證稱：伊在派出所左側人行道那裡吸
    菸區吸菸，剛好抽完菸要走回派出所，伊看到被告坐計程車
    到派出所的正門口，被告下計程車後，走上階梯，在門口時
    ，被告好像有對人講話，因為有點距離，所以伊聽不清楚，
    當時告訴人與他的朋友，還有伊的同事丁○○站在門口，被
    告講完話之後，伊就看到被告徒手打告訴人的臉頰上方，打
    了一拳，就被證人丁○○拉開等語（參見本院卷第四六頁背
    面）。則告訴人與證人丁○○、己○○、戊○○均證稱被告
    有揮拳毆擊告訴人頭部，且林新醫院（下稱林新醫院）於九
    十八年十一月十一日出具之告訴人診斷明書中記載告訴人傷
    勢有「頭部外傷、右耳挫傷、唇挫傷」，再佐以卷附告訴人
    所有眼鏡斷裂損壞照片（參見警卷第十六頁），若非告訴人
    頭部受被告攻擊毆打，何以告訴人會受有「頭部外傷、右耳
    挫傷、唇挫傷」之傷害及告訴人所有眼鏡斷裂，足見被告確
    有毆打告訴人頭部，致告訴人受有頭部外傷、右耳挫傷、唇
    挫傷之傷勢，被告空言辯稱其未打告訴人頭部云云，顯無可
    採。
  (二)被告於偵查及本院審理時均辯稱：只有打告訴人肚子，未與
    告訴人扭打云云，且告訴人亦否認有與被告扭打，然上開林
    新醫院診斷證明書記載告訴人傷勢除「頭部外傷、右耳挫傷
    、唇挫傷」外，尚有「背部、胸部多處挫傷、肢體多處挫傷
    」等傷勢，若被告只打告訴人頭部一拳，何以告訴人背部、
    胸部、肢體會受有傷勢，復參以被告於九十八年十一月十一
    日案發當日檢察官訊問時自承：後來伊跟告訴人也發生扭打
    等語（參見偵查卷第五頁），足徵被告與告訴人確實曾發生
    扭打。而證人丁○○於本院審理時證稱：伊把被告架開前，
    被告與告訴人有無扭打在一起，伊不記得了，伊印象最清楚
    的就是打頭部一拳等語（參見本院卷第四四頁），證人己○○於本院審理時證稱：伊當時轉身，告訴人有沒有還手伊不
    清楚，伊也沒有看到雙方有扭打等語（參見本院卷第四五頁
    ），證人戊○○於本院審理時證稱：因為有點距離，伊只有
    看到被告毆打一拳，可能會有視線上死角等語（參見本院卷
    第四七頁），是證人丁○○、己○○、戊○○雖證稱未看到
    被告與告訴人扭打，然證人丁○○係因記憶不清，證人己○○、戊○○係因角度未能全程觀看，是要難以此而認被告與
    告訴人未發生扭打。
  (三)按正當防衛必須對於現在不法之侵害始得為之，侵害業已過
    去，即無正當防衛可言。至彼此互毆，又必以一方初無傷人
    之行為，因排除對方不法之侵害而加以還擊，始得以正當防
    衛論。故侵害已過去後之報復行為，與無從分別何方為不法
    侵害之互毆行為，均不得主張防衛權（最高法院三十年上字
    第一○四○號判例意旨參照）。證人丁○○、己○○、戊○○於本院審理時均證稱：被告出手毆打告訴人之前，被告之
    生命、身體、財產並沒有立即的危險，也沒有人圍住被告等
    語（參見本院卷第四三頁背面、第四四頁、第四六頁、第四
    七頁、第四七頁背面），堪認被告案發當時並未有受告訴人
    不法侵害。縱依被告於本院審理時辯稱：「我一下車，我在
    跟一一○講電話，我說我已經到了派出所，我上台階，甲○○用手比著我，問我是不是高唯禎的丈夫，我說是，他用右
    手舉起來擋著我進去，我就把他撥開，他的腳踢過來，我就
    出手打他的肚子」之情況，及辯稱：「甲○○的朋友三個在
    我的左手邊，另外一個在我的右手邊，警察有一個在門口的
    玻璃，另外二個上階梯的地方」之其他人相關位置，就算告
    訴人舉起右手不讓被告進去，被告亦可繞道而行，且縱告訴
    人有用腳欲踢被告，被告亦可選擇閃躲，無庸出手毆打告訴
    人，顯見被告毆打告訴人並無排除不法侵害之意，而係報復
    行為；況被告於警詢自承：伊很氣憤便出手毆打告訴人等語
    （參見警卷第五頁），於偵查中自承：伊當時很生氣，就朝
    告訴人肚子打下去，後來伊跟告訴人發生扭打等語（參見偵
    查卷第五頁），足見被告係出於氣憤而毆打告訴人，要與正
    當防衛無關。另證人丁○○、己○○、戊○○雖證稱在場之
    人有告訴人及韓廣台二人，雖與告訴人及被告陳稱在場之人
    有告訴人、韓廣台、陳文呈及陳文呈朋友四人，有所不同，
    惟被告既有毆打告訴人之行為，又依前揭說明，在場人數並
    不足以影響正當防衛認定，被告自不得以此而認證人丁○○
    、己○○、戊○○之證詞完全不可採信，併予敘明。
  (四)被告雖請求本院調案發當時之監視器畫面，惟證人丁○○於
    本院審理時證稱：並沒有照門口的鏡頭，事後檢察官有要調
    ，伊有說並沒有拍門口的鏡頭等語（參見本院卷第四三頁）
    ，證人己○○於本院審理時證稱：外面門口監視器拍不到，
    階梯上來就拍不到等語（參見本院卷第四六頁），證人戊○○於本院審理時證稱：門口有監視器，但因為角度的問題，
    只能拍到人行道，案發地點是死角等語（參見本院卷第四七
    頁背面），且依偵查卷附之大墩派出所全部監視器畫面照片
    （參見偵查卷第七五頁上方照片），並無案發地點畫面，是
    大墩派出所並無拍攝到案發過程監視器畫面，被告前開請求
    無法調查，附此敘明。又被告請求本院傳訊高唯禎及另一名
    員警乙○○到庭作證，惟依卷內資料，高唯禎案發當時在派
    出所廁所內（參見偵查卷第十八頁），並未看見案發過程，
    是無傳訊高唯禎之必要；而乙○○當時位置在值班臺並未出
    去（參見偵查卷第六一頁），與證人己○○位置相同，是證
    人己○○之證詞即可作為參考，檢察官既表示捨棄傳訊乙○○，是本院認亦無傳訊乙○○之必要，一併敘明。
  (五)綜上，本案事證明確，被告犯行洵堪認定，應依法論科。
三、核被告所為，係犯刑法第二百七十七條第一項傷害罪。爰審
    酌被告因細故與告訴人發生爭執，而徒手毆打告訴人，造成
    告訴人身體受有傷害，暨其智識、素行、犯罪之動機、目的
    、手段，告訴人所受之傷勢，及犯後態度等一切情狀，量處
    如主文所示之刑，並諭知易科罰金之折算標準。
依刑事訴訟法第二百九十九條第一項前段，刑法第二百七十七條
第一項、第四十一條第一項前段，刑法施行法第一條之一第一項
、第二項前段，判決如主文。
中    華    民    國    99    年    10    月    11    日
                  刑事第十四庭  法  官  黃裕仁
以上正本證明與原本無異。
如不服本判決應於收受判決後十日內向本院提出上訴書狀，並應
敘述具體理由；其未敘述上訴理由者，應於上訴期間屆滿後二十
日內向本院補提理由書（均須按他造當事人之人數附繕本，切勿
逕送上級法院）。
                                書記官  何惠文
中    華    民    國    99    年    10    月    11    日
附錄論罪科刑法條
刑法第二百七十七條第一項
傷害人之身體或健康者，處三年以下有期徒刑、拘役或一千元以
下罰金。

司法院資訊處製作；財團法人民間司法改革基金會備份。
